臺灣高雄地方法院交通事件裁定　　　　　　　　　　九十三年度交聲字第三三號
　　原處分機關　高雄市政府交通局交通事件裁決處
　　異　議　人
　　即受處分人　甲○○
右列異議人即受處分人因違反道路交通管理處罰條例事件，對於高雄市交通局交通事
件裁決處民國九十三年六月二十三日所為之處分（原處分字號：高市府交裁字第裁三
二─Ｂ00000000號）聲明異議，本院裁定如左：
    主  文
異議駁回。
    理  由
一、按「汽車駕駛人，駕駛汽車肇事致人受傷或死亡，應即採取救護或其他必要措施
    ，並向警察機關報告，不得駛離，違者吊扣其駕照三個月至六個月；逃逸者吊銷
    駕駛執照」，道路交通管理處罰條例第六十二條第一項定有明文，且依同條例第
    六十七條第一項規定，違反上開規定而經吊銷駕駛執照者，終身不得考領駕駛執
    照。其立法本旨係在增進行車安全、保護他人權益，以維持社會秩序。蓋道路交
    通事故發生後，有受傷或死亡之情形者，應即時救護或採必要之措施，以防損害
    範圍之擴大。如駕駛人於肇事後，隨即駕車逃離現場，不僅使肇事責任認定困難
    ，更可能使受傷之人喪失生命，自有從嚴處理之必要。又終身不得考領駕駛執照
    之規定，同係為維護車禍事故受害人生命安全、身體健康必要之公共政策，且在
    責令汽車駕駛人善盡行車安全之社會責任，屬維持社會秩序及增進公共利益所必
    要，司法院大法官釋字第二八四號、第五三一號解釋可資參照。職是之故，汽車
    駕駛人駕駛汽車發生交通事故，不論其責任之歸屬為何，即有義務留在肇事現場
    ，採取救護或其他必要措施，並向警察機關報告，以保護他人權益，同時釐清肇
    事責任，自不待言。
二、本件異議意旨略以：異議人甲○○於民國九十三年六月十一日凌晨四時六分許，
    駕駛車牌號碼ＺＪ─四三三七號自小客車沿高雄市○○○路由南向北行駛，行經
    該路與六合一路口，固曾與機車發生事故，惟因當時來往車輛甚多，異議人擬找
    一停車位停下來，再至現場處理肇事情形，事後異議人亦確實將車停於七賢路之
    停車位，足見異議人並無肇事逃逸之情形。況當時異議人駕車撞到何物，異議人
    並不清楚，僅知道有撞到東西，更不可能有肇事致人受傷而逃逸之犯意。是原處
    分竟謂異議人肇事致人受傷逃逸，顯與事實不符，爰請撤銷原處分云云。
三、經查：
  (一)異議人於九十三年六月十一日凌晨四時六分許，駕駛車牌號碼ＺＪ─四三三七號
    自小客車，沿高雄市○○○路由南往北方向行駛至六合一路口時，與沿六合一路
    由西向東行駛而來由洪萬掌所騎乘之車牌號碼ＰＬＹ─七七六號重型機車發生擦
    撞肇事，致洪萬掌受有頭部外傷、腦內出血之傷害。異議人肇事後，未採取救護
    或其他必要措施，亦未向警察機關報告，即駛離該肇事現場，嗣經當時行經該處
    之多部計程車駕駛發覺異議人駛離後，即駕車自後追趕，至七賢二路近林森路口
    處，將異議人阻擋攔停下車，並報警處理。案由高雄市政府警察局新興分局於調
    查後掣單舉發，並經高雄市政府交通局交通事件裁決處以異議人違反道路交通管
    理處罰條例第六十二條第一項、第六十七條第一項規定，裁處吊銷駕駛執照，終
    身禁考之事實，此經目擊證人呂宗霖及證人即承辦警員周文福、楊志忠到庭各自
    證述綦詳（參見本院九十三年七月二十八日、八月九日訊問筆錄），並經被害人
    洪萬掌於警詢中指述歷歷（附於本院卷第十八頁），且有高雄市政府警察局新興
    分局高市警刑字第Ｂ00000000號舉發違反道路交通管理事件通知單、高
    雄市政府交通局交通事件裁決處高市府裁字第裁三二─Ｂ00000000號違
    反道路交通管理事件裁決書、道路交通事故現場圖、交通事故談話紀錄表、高雄
    市立聯合醫院診斷證明書影本各乙份及事故現場照片四幀附卷可憑。
  (二)異議人固以前揭情詞否認其有肇事逃逸云云，惟查：
    1.本件車禍事故係異議人駕駛自小客車與被害人洪萬掌騎乘之重型機車發生撞擊
      ，洪萬掌因此受有頭部外傷、腦內出血之傷害，且其重型機車遭撞擊後幾乎全
      毀，除經被害人指證甚詳外，並有前揭交通事故現場圖、診斷證明書、現場照
      片等資料附卷可稽，足見當時雙方撞擊力道必然至為猛烈，撞擊聲響亦必至為
      巨大，此核與當時目睹車禍經過之證人呂宗霖到庭所證：我當時開計程車，從
      六合路要經過中山路，因為有發出很大的撞擊聲音，我聽到撞擊聲響，才會去
      注意異議人所駕車輛與被害人所駕機車擦撞，異議人不可能沒有注意到等語相
      符。準此，異議人在上開猛烈撞擊之情況下，衡諸一般社會通常經驗，斷不可
      能不知所撞為何物，故其辯稱：「不知道撞到什麼，只知道有撞到東西」云云
      ，顯屬卸責之詞，自無足取。況衡以該撞擊地點係在十字交岔路口，駕車於該
      處發生撞擊事故，衡情所撞非人即車，又豈會「不明所撞為何物」？益見異議
      人此節所陳，核與常情不符，委難採信。
    2.其次，觀諸前揭道路交通事故現場圖所載，案發時間係凌晨四時零六分，一般
      而言該時間為睡眠時間，多數活動均已停止，道路車流量應屬有限，此亦經證
      人呂宗霖、周文福到庭證述當天車流不大等語屬實。則在此情況下，異議人於
      發生事故之後，自可立即停車並下車查看處理，絕無因車流量過大，進而須找
      地方停車之必要，異議人竟稱因車流量大，欲至他處找停車位停車後始行處理
      云云，已無足取。況縱使在一般車流狀況下，遇有交通車禍事故致人死傷之情
      形，仍須立即停車留在現場，為救護及報警處理等必要措施為是，通常亦無為
      尋找停車位而駛離肇事現場之情形，故異議人辯稱要找停車位停車云云，要屬
      卸責之詞，亦不可取。
    3.異議人肇事後離去現場，為當時在場目擊之多位計程車司機發覺後，立即尾隨
      追趕，至七賢二路近林森路路肩處，終將異議人攔下，旋即報警處理，異議人
      為此曾對到場之計程車司機表示不滿，並撥打電話給某不詳人士，表示要找該
      群計程車司機「算帳」等情，業經證人呂宗霖到庭證述無訛，並為異議人所是
      認。從而，異議人辯稱其係將車停在停車格內，自非可取，又異議人若真有欲
      停車後再作善後處理之念頭，縱遭上開計程車司機誤解而攔阻，亦應詳為解釋
      說明為是，豈有揚言欲對其等報復之理，故異議人既揚言報復，較為合理之推
      論，應係不滿其逃逸遭攔阻無疑。況據證人即警員周文福到庭證稱：我在詢問
      異議人過程中，異議人並沒有說他要回現場處理等語。是若異議人果真係停車
      後要立即前往現場處理，則其遭人誤會，於己至為不利，豈會不急忙對到場處
      理之警員詳細陳說，為己辯解？更見異議人否認肇事乙節顯無足取，至為灼然
      。
    4.再者，異議人於事發後未久，隨警員至新興分局中山路派出所製作交通事故談
      話記錄及警詢筆錄，均供稱：我煞車不及撞傷該車後，因心裡害怕，之後未下
      車查看把車開至七賢路與林森路口時，就被計程車司機攔下等語，此有交通事
      故談話記錄表及警詢筆錄在卷足按（附於本院卷第十七頁正面、第二四頁）。
      又異議人於本院訊問時陳明其於警詢中所供係出於自由意志，並無不正方法取
      供之情形（參見本院九十三年七月二十八日訊問筆錄），則審諸異議人於警詢
      中所供既無不法取供之情形，衡情若非真有其事，常人均不至供述對自己不利
      之情事，異議人既供述如上不利於己之事，應具有相當之可信性為是。故異議
      人嗣於本院訊問時翻異前詞，否認其係肇事逃逸云云，自屬事後卸責之詞，要
      無可採。
    5.至證人即異議人之友人蔡正男固到庭證稱：案發時我坐在異議人車上的副駕駛
      座，車禍時我在打瞌睡，有感覺車子震動一下，我們不知道撞到什麼東西，異
      議人有說要停車下來處理，因為當時有很多車，怕再發生事故，所以最後車子
      停在中山路右轉七賢路口云云。惟查，事發當時為凌晨時分，車流量不大，且
      雙方發生車禍之撞擊力道甚大，均業如前述，故證人蔡正男既為此相異之證詞
      ，且衡以其為異議人之友人，難免有偏袒迴護異議人之虞，是其所證能否採信
      ，自非無疑。況警員周文福當場詢問異議人相關事項時，證人蔡正男即趁機離
      去，此經該警員周文福到庭證述明確，則身為異議人「不錯之朋友」，於異議
      人被指責肇事逃逸時，若非確有其事，自當出面作證，向警員詳細說明，以免
      異議人無端受過，詎證人蔡正男於警員到場處理時，竟未發一語，趁機離去，
      此豈為事理之常。故由證人蔡正男此舉可知，當時異議人確屬肇事逃逸未果，
      遭人攔下後，乃報警處理乙事為真，則既已東窗事發，證人蔡正男留下無用，
      遂避事離去，毋寧為合理發展。準此以言，證人蔡正男事隔月餘，始到庭極力
      為異議人作證澄清，其證言洵難採信，自不足用為有利於異議人之認定。
四、綜上各項證據資料，異議人確有肇事致人受傷而逃逸之違規情事，異議人前揭所
    辯各節，均無足取。揆諸首揭法律規定，異議人既肇事致人受傷而逃逸，原處分
    機關處以吊銷駕駛執照，並終生禁考，自屬有據。異議人仍執詞聲明異議，為無
    理由，本院當應裁定駁回。
五、結論：依道路交通管理處罰條例第八十七條第二項、道路交通案件處理辦法第十
    九條，裁定如主文。
中      華      民      國    九十三    年      八      月    二十三    日
                              臺灣高雄地方法院交通法庭
                                  法  官  陳信旗
右為正本，係照原本作成，證明與原本無異。
如不服本裁定，應於送達後五日內，向本院提出抗告狀。
                                  書記官  黃進遠
中華      民      國    九十三    年      八      月    二十五    日
